【裁判字號】    92,簡上,345
【裁判日期】    920926
【裁判案由】    返還貨款
【裁判全文】
臺灣臺北地方法院民事判決                        九十二年度簡上字第三四五號
    上  訴  人  丁○○
                乙○○
    右二人共同
    訴訟代理人  鄭聯芳律師
    被  上訴人  思立國際股份有限公司（原名思力國際股份有限公司）
    法定代理人  丙○○
    訴訟代理人  戊○○
右當事人間返還貨款事件，上訴人對於本院臺北簡易庭民國九十二年五月六日第一審
判決（九十一年度北簡字第二二三三四號），提起上訴，本院於民國九十二年九月十
九日辯論終結，判決如左：
    主  文
上訴駁回。
第二審訴訟費用由上訴人負擔。
    事  實  及  理  由
一、上訴人起訴及上訴主張：
  (一)上訴人二人於民國（下同）八十九年一月三十一日與被上訴人簽訂經銷契約書，
    參加被上訴人所經營多層次傳銷，經銷期限均為期一年。訂約時，乙○○向被上
    訴人購買LA MPE BERGER（柏格）牌薰香台及油精等共新台幣（以下同）三十萬
    二千四百元，丁○○向被上訴人購買同一品牌薰香台共二萬五千元。八十九年三
    月，上述商品代理權即為訴外人柏格國際股份有限公司所取得，被上訴人會員紛
    紛退會。上訴人於當年內向被上訴人要求退貨，但被上訴人要求以較低折扣退貨
    ，雙方無法達成共識；九十一年十一月四日，上訴人再以存證信函通知被上訴人
    終止雙方傳銷契約，退出多層次傳銷組織，並請求被上訴人於三十日內以原價格
    百分之九十買回上訴人所持有之商品─陳雪鳳壹拾萬貳仟伍佰貳拾壹元、丁○
    ○柒仟伍佰陸拾元。（見二審卷第九至十頁）
  (二)上訴聲明：(1)原判決廢棄。(2)被上訴人應給付上訴人丁○○柒仟伍佰陸拾元、給
    付上訴人乙○○十三萬二千五百二十一元，及均自九十一年十二月四日起至清償
    日止，按年息百分之五計算之利息。(3)第一、二審訴訟費用由被上訴人負擔。（
    見二審卷第九頁）
  (三)證據：（除與原審判決記載相同者予以引用外，補充如下）聲請訊問證人黃樹雄
    （被上訴人負責人之兄）、甲○○。
二、被上訴人辯稱：
  (一)上訴人於經銷期間並未退貨。經銷契約載明期限為一年，故契約於九十年一月三
    十一日終止，上訴人應依公平交易法第二十三條之二規定，在三十日內向被上訴
    人請求以原價百分之九十買回；但上訴人遲至九十一年十一月方要求退貨，已逾
    法定期限（見一審卷第八一至八三頁）。上訴人是在九十一年十一月才表示要退
    貨。我們公司的規定是九折，不會要求減價退貨，我們有數百名經銷商當年都是
    以九折退貨。上訴人之貨品資料有些與我們出貨資料不符（見第七一頁）
  (二)答辯聲明：上訴駁回。第二審訴訟費用由上訴人負擔。（第七一頁）
  (三)證據：（除與原審判決記載相同者予以引用外，補充如下）被上訴人公司變更登
    記資料、被上訴人九十年八月十六日通告、八十九年三月至九十年八月十六日申
    請退貨案件明細。
三、雙方同意、不爭執事項：
    (1)上訴人二人於八十九年一月三十一日與被上訴人簽訂經銷契約書，參加被上訴
      人經營多層次傳銷，經銷契約期限均為一年。八十九年三月，被上訴人即喪失
      LAMPE BERGER（柏格）商品代理權。訂約時，乙○○向被上訴人訂購該品牌薰
      香台及油精等共新台幣（以下同）三十萬二千四百元，丁○○向被上訴人購買
      薰香台共二萬五千元。
    (2)九十一年十一月四日，上訴人二人以存證信函通知被告終止雙方傳銷契約，退
      出多層次傳銷組織，並請求被上訴人於三十日內以原價格百分之九十買回所持
      有之商品
四、爭執要旨：
    上訴人主張在八十九年間，曾要求退貨被拒，被上訴人要求以較低折扣退貨；被
    上訴人則否認此情。經調查：
    (1)按，當事人主張有利於己之事實者，就其事實有舉證之責任，民事訴訟法第二
      百七十七條定有明文。又公平交易法第二十三條之二規定：「（第一項）參加
      人於前條第一項解約權期限經過後，仍得隨時以書面終止契約，退出多層次傳
      銷計畫或組織。（第二項）參加人依前項規定終止契約後三十日內，多層次傳
      銷事業應以參加人原購價格百分之九十買回參加人所持有之商品。但得扣除已
      因該項交易而對參加人給付之獎金或報酬，及取回商品之價值有減損時，其減
      損之價額。」
    (2)證人甲○○於原審證稱，被上訴人代理權終止後二、三個月時，曾陪同上訴人
      前去退貨（見原審卷第一０四頁）。於二審進一步證稱：有與上訴人前去要求
      退貨，約是八十九年三、四月左右，但是被拒絕，被拒絕理由是被上訴人不願
      以九折回收。他們沒有說要減為多少；依契約是要九折收回。上訴人兩人都有
      去。當時沒聽到對方說經銷期間為一年，一年期滿即不能退貨，一定要續約；
      因為當時被上訴人已被取銷代理權，續約也沒有用。現場有看到其他經銷商退
      貨，聽說後來有的人不是以九折退的，沒聽說有人是九折退貨（見二審卷第四
      八至四九頁）。黃君僅泛稱被上訴人要求打折退貨，卻未能說明折扣，而上訴
      人竟未當場詢問其所要求折扣，顯與常情不符。故本院不採。
    (3)再者，上訴人既稱八十九年三、四月退貨被拒，而本件待退貨品價值十餘萬元
      ，上訴人竟甘冒損失，遲至對被上訴人採取行動，遲至九十一年十一月始寄出
      存證信函要求以九折退貨，尤與常情不符。是以上訴人主張其於八十九年三、
      四月間請求退貨被拒，並非可取。
    (4)上訴人既未於契約屆滿後三十日內向被上訴人請求買回貨品，即與公平交易法
      第二十三條之二第二項不合。其要求以原價格百分之九十買回其所持有之商品
      （即上訴聲明所列金額），即非可採。
五、從而，上訴人依據公平交易法第二十三條之二第二項訴請被上訴人支付上訴聲明
    所示金額，為無理由，應予駁回；原審所為上訴人敗訴判決，合於法律規定，上
    訴意旨認為原判決不當，聲請廢棄改判，為無理由，應予駁回。
六、據上論結，本件上訴為無理由，依民事訴訟法第四百三十六條之一第三項、第四
    百四十九條第一項、第七十八條，判決如主文。（一、二審訴訟費用係指法院所
    收取費用與送達費用，不含律師費等費用。）
中      華      民      國    九十二    年      九      月    二十六    日
                                  臺灣臺北地方法院民事第二庭
                                      審判長法官    丁蓓蓓
                                            法官    李家慧
                                            法官    吳燁山
右為正本係照原本作成。
不得上訴第三審（參見民事訴訟法第四百三十六條之二、第四百六十六條）
中      華      民      國    九十二    年      九      月    二十六    日
                                           書記官   柯月英


司法院資訊處製作；財團法人民間司法改革基金會備份。
